最高法院刑事判決　　　　　　　　　　　　　　　九十三年度台上字第六八五九號
　　上　訴　人　甲○○
　　選任辯護人　邱六郎律師
右上訴人因違反毒品危害防制條例案件，不服台灣高等法院中華民國九十三年十月六
日第二審更審判決（九十二年度上更(一)字第六五八號，起訴案號：台灣板橋地方法院
檢察署八十七年度偵字第二四四二五號），提起上訴，本院判決如左：
    主  文
原判決關於甲○○部分撤銷，發回台灣高等法院。
    理  由
本件原判決認定上訴人甲○○明知安非他命為毒品危害防制條例所定之第二級毒品，
不得非法販賣及持有，仍意圖營利，基於販賣第二級毒品安非他命之概括犯意，將其
於民國八十七年九月間，在台北市○○路○段一四０巷二十二弄二十七號三樓，向綽
號「阿明」（或稱「阿峰」）之不詳姓名年籍之成年男子所購得之安非他命，除供己
施用外，另連續於八十七年九月中旬某日及八十七年十月中旬某日，在台北縣新莊市
○○○路四六八巷七號二樓蔡文達住處，先後二次以每包新台幣（下同）二千元之價
格販售安非他命各一包予蔡文達施用，而從中牟取利益。嗣於八十七年十一月三日下
午五時許，蔡文達在上開住處為警查獲，起出其持有購入供其施用之第二級毒品安非
他命一包（淨重０．０五公克）及安非他命殘渣袋一袋，經警囑蔡文達撥打電話聯絡
販賣毒品者，以誘出上訴人，而經蔡文達以電話向上訴人佯稱欲購買五千元之安非他
命，上訴人接獲該電話，乃承前販賣第二級毒品安非他命之概括犯意，向張凌、陳
銀鍾偽稱蔡文達曾以手機供擔保向其借款五千元，囑不知情之張凌、陳銀鍾二人先
行前往台北縣新莊市○○○路四六八巷七號二樓蔡文達住處，欲向蔡文達收取販賣安
非他命之對價五千元，旋上訴人再偕同不知情之林巨河隨後再前往上址交付毒品，張
凌與陳銀鍾，及上訴人與林巨河，於八十七年十一月三日二十一時許，各在蔡文達
住處及台北縣新莊市○○○路四六八巷「大唐江山」社區警衛室為埋伏警員查獲，致
此次販賣第二級毒品安非他命未得逞，而經警扣得上訴人所持有欲販售予蔡文達之安
非他命一包（驗餘淨重一點二一公克）等情。因而撤銷第一審關於上訴人部分之判決
，改判論處上訴人連續販賣第二級毒品（累犯）罪刑，固非無見。
惟查：(一)、刑事訴訟法第一百五十六條第二項原規定：被告之自白不得作為有罪判決
之唯一證據，仍應調查其他必要之證據，以察其是否與事實相符。其立法意旨乃在防
範被告自白之虛擬致與事實不符，故對自白在證據上之價值加以限制，明定須藉補強
證據以擔保其真實性。又利用共同被告之共犯或非共同被告之共犯之自白或其他不利
於己之陳述，為認定被告犯罪之證據，不特與利用被告自己之自白作為其犯罪之證明
同有自白虛偽性之危險，亦不免有嫁禍於被告而為虛偽供述之危險，自亦不得以其自
白或不利於己之陳述作為被告有罪判決之唯一證據，仍應調查其他補強證據，以察其
是否與事實相符，並非絕對可由法院自由判斷該共犯之自白之證明力，因而九十二年
二月六日修正公布之刑事訴訟法第一百五十六條第二項規定：「被告或共犯之自白，
不得作為有罪判決之唯一證據，仍應調查其他必要證據，以察其是否與事實相符」。
又犯毒品危害防制條例第四條第一項至第四項、第五條第一項至第四項前段、第六條
第一項至第四項、第七條第一項至第四項、第八條第一項至第四項、第十條或第十一
條第一、二項之罪，供出毒品來源，因而破獲者，得減輕其刑，同條例第十七條定有
明文，則施用毒品之人，如供出毒品來源因而破獲，既得藉以邀求寬典減輕其刑，為
擔保其所為不利於對向共犯之陳述之真實性，尤應有足以令人確信其陳述為真實之補
強證據，始得據為不利被告之認定。本件上訴人始終否認有於八十七年九月中旬某日
及八十七年十月中旬某日，先後二次販賣安非他命予蔡文達施用之犯行，原審認上訴
人有此犯行，係以蔡文達之供述為其論據，然在上訴人身上查獲之一包安非他命又非
上述時間上訴人已交付蔡文達之毒品，上訴人於案發日欲販賣一包安非他命予蔡文達
之犯行，均不能證明上訴人之前有上述二次販賣安非他命之犯行，原審未調查是否有
其他補強證據，足以證明蔡文達之供述與事實相符，即遽憑蔡文達之供述，為不利上
訴人之認定，顯屬違法。(二)、毒品危害防制條例第十九條第一項關於沒收之規定，採
義務沒收主義，凡犯同條例第四條至第九條、第十二條、第十三條或第十四條第一項
、第二項之罪者，其供犯罪所用之物或因犯罪所得之財物，均須諭知沒收。本件上訴
人於案發日持有被查扣之一包安非他命，原判決既認定係上訴人欲販賣蔡文達之毒品
，因認此部分犯行，成立毒品危害防制條例第四條第五項、第二項之販賣毒品未遂罪
，則依上開規定，該包安非他命之包裝，係上訴人供犯罪所用之物，自應依法諭知沒
收，而依法務部調查局檢驗通知書，該包物品係甲基安非他命，淨重為一．二一公克
，包裝重０．二七公克（見第一審卷第七十二頁），原判決僅諭知該一．二一公克之
安非他命應沒收銷燬之，並未諭知沒收該包裝，自有不適用法則之違法。上訴意旨指
摘原判決上開部分違背法令，尚非全無理由，應認仍有發回更審之原因。又原判決理
由欄四不另為無罪諭知部分，基於審判不可分原則，應併予發回。
據上論結，應依刑事訴訟法第三百九十七條、第四百零一條，判決如主文。
中　　　華　　　民　　　國　　九十三　　年　　 十二 　　月　　 三十 　　日
                              最高法院刑事第十二庭
                                  審判長法官  陳　正　庸
                                        法官  賴　忠　星
                                        法官  王　居　財
                                        法官  張　清　埤
                                        法官  林　開　任
      右正本證明與原本無異
                                              書  記  官
中　　　華　　　民　　　國　　九十四　　年　　　一　　　月　　　四　　　日
                                                                        Ｅ
